臺灣新竹地方法院交通事件裁定　　　　　96年度交聲字第91號
原處分機關　交通部公路總局新竹區監理所新竹市監理站
異　議　人　乙○○
即受處分人
上列異議人因違反道路交通管理處罰條例案件，對於交通部公路
總局新竹區監理所新竹市監理站中華民國96年3 月16日竹監新四
字第裁51-Z00000000號所為之違反道路交通管理事件裁決處分，
聲明異議，本院裁定如下：
       主  文
異議駁回。
        理  由
一、按受處分人，不服第 8條主管機關所為之處罰，得於接到裁
    決書之翌日起20日內，向管轄地方法院聲明異議，又交通法
    庭認為聲明異議無理由者，應以裁定駁回之，道路交通管理
    處罰條例第87條第 1項、道路交通案件處理辦法第19條分別
    定有明文。次按，汽車行駛高速公路，不得有在路肩上行駛
    ，或利用路肩超越前車或倒車之行為，高速公路及快速公路
    交通管制規則第9 條第1項第2款亦有規定。再按，汽車行駛
    於高速公路、快速公路或設站管制之道路，不遵守使用限制
    、禁止、行車管制及管理事項之管制規則而有未依規定使用
    路肩者，處汽車駕駛人新臺幣（下同）3,000元以上6,000元
    以下罰鍰，而汽車駕駛人，違反道路交通管理處罰條例第33
    條者，記違規點數1點，道路交通管理處罰條例第33條第1項
    第9款、第63條第1項第1款分別定有明文。
二、原處分意旨略以：異議人即受處分人乙○○駕駛其所有車牌
    號碼2T-0701號自用小客車，於民國96年2月6日8時55分許，
    行經國道一號高速公路竹北交流道北上匝道入口處時，因行
    駛匝道外側路肩，為內政部警政署國道公路警察局第二警察
    隊楊梅分隊警員當場掣開公警局交字第Z00000000 號違反道
    路交通管理事件單，舉發違反道路交通管理處罰條例第33條
    第1項第9款規定，嗣異議人於到案日期前向原處分機關即交
    通部公路總局新竹區監理所新竹市監理站提出申訴，經原處
    分機關函請舉發單位即內政部警政署國道公路警察局第二警
    察隊楊梅分隊調查結果，仍認其確有前揭違規行為，而依道
    路交通管理處罰條例第33條第1項第9款之規定，於96年3 月
    16日以竹監新四字第裁51-Z00000000號裁決書裁處異議人罰
    鍰4,000元並依同條例第63條第1項第1款記違規點數1點。
三、異議人聲明異議意旨略以：異議人遭員警開單前幾分鐘，左
    側突有貨車以極強勢之方式快速逼近異議人車輛欲插入原有
    車流之中，為避免緊急煞車釀成後方之碰撞或擦撞事故，逼
    不得已之下將車輛微微向右駛移，待該貨車超越異議人車輛
    後再度駛回原有車道。異議人從未企圖或試圖從路肩超車或
    行駛路肩，執勤的員警可能因角度問題或當時車輛過多之緣
    故，而誤判本車行駛路肩，但異議人非常確定，當下已特別
    留意，於禮讓該貨車時，異議人車輛也未因此而行駛至路肩
    ，並於該車輛通過後由車道邊緣處駛回道路中心點等語。
四、經查：
(一)、異議人於前揭時間，駕駛上開車輛，在國道一號高速公路竹
    北交流道北上匝道入口處行駛路肩之事實，業據證人即攔停
    本件違規之內政部警政署國道公路警察局第二警察隊楊梅分
    隊警員巫志清到庭具結證稱：「當天是早上8點55分快9點的
    時候，我的巡邏車是停在匝道紅綠燈停止線前約100 公尺，
    當時我是下車，方向是面對來車，看到異議人車號 2T-0701
    號自用小客車，因為匝道主線的車子因為儀控紅燈剛起步，
    異議人從右側匝道路肩超車，我就把異議人的車攔停，當地
    匝道是1 個車道，當時的車輛是1輛接著1輛，交通流量正常
    ，所以當時我一眼就可以看出來，異議人的車輛是從路肩超
    車」綦詳，且核與證人即填掣本件違規通知單之警員甲○○
    到庭具結證稱：「巫志清先看到異議人車輛，我也有看到異
    議人的車開車行駛外側路肩，異議人看到我們警察人員之後
    ，才切入停止線前面，異議人還沒有過匝道儀控的位置…」
    等語大致相符。且依道路交通管理處罰條例科處行政罰事件
    ，依據公法爭議之舉證責任分配法則，雖應先由行政機關就
    其業已履踐相關正當法律程序，以及人民應受處罰之客觀違
    反法令行為，負證明之責，惟受處罰人就行政機關已為相當
    證明之前開事項，若主張欠缺主觀歸責條件或為其他抗辯，
    亦須就其所辯提出反證。且行政機關對於前開應為舉證事項
    ，並非不得以執行查察取締勤務人員，依據調查人證之程序
    ，使就親歷事實提供不可替代之證明方法，是受處罰人就該
    證人所述見聞經過之真實性倘有質疑，除依法定交互詢問程
    序加以檢驗外，亦不得僅因證人之個人身分、地位或與當事
    人之關係而謂其不得作證，或憑己意指為必須代以其他特定
    之證據方法，此在證人業已具結願依偽證罰則擔保證言可信
    之場合，尤屬當然。本件異議人既未就執勤員警之舉發有誤
    提出相關證據以供調查，本院復查無何證據足資證明證人有
    捏造事實違法取締之情事，則執勤警員本其維護交通秩序、
    公眾安全職責所為之舉發，自應受到合法、正確之推定。參
    以2 位證人均經具結後始為上開證述，當無甘冒受偽證罪之
    追訴處罰，而為與事實不符之虛偽陳述之理，況且證人與異
    議人互不相識，亦無仇隙，應無設詞構陷誣指異議人之可能
    及必要，是以證人巫志清及甲○○前揭所為證述內容，確為
    實情，堪以採信。
(二)、至異議人雖於異議狀中辯稱舉發時前幾分鐘，異議人車輛左
    側突有貨車以極強勢之方式快速逼近，欲插入異議人車輛原
    有車流中，異議人欲閃避，但為避免緊急煞車釀成後方之碰
    撞或擦撞事故，逼不得已之下將原有車輛微微向右駛移，待
    該貨車超越異議人車輛後再度駛回原有車道，但異議人當下
    已特別留意，於禮讓該貨車時，異議人車輛也未因此行駛至
    路肩等語；惟於96年5月8日本院審理時，改稱車輛係靠著車
    道右邊的邊線偏右行駛，則異議人前後辯解相異，已有可疑
    ，且倘如異議人所言，該貨車超車到異議人車輛前面僅費時
    不到1秒，在不到1秒之時間內，依一般駕駛常情，異議人之
    注意力應是在該貨車是否會碰撞到異議人車輛，而非注意自
    身車輛是否有跨越到右邊的路肩車道，是異議人所辯，亦與
    常情不符，故異議人空言辯稱其因閃避貨車致微微向右（即
    路肩車道）駛移云云，並無足採。
(三)、再本院審理時，證人巫志清及甲○○雖就舉發當時究以揮手
    攔停異議人或以開車攔停異議人部分證述不盡相符，但是異
    議人開車行駛路肩一節則係相同，參以2 位證人為員警經常
    性執行交通勤務，業務繁重，對於本件舉發過程容有記憶上
    之出入，在所難免，自不因而影響2 位證人證言之可信，併
    此指明。
五、綜上，原處分機關對異議人之前揭違規行為，依道路交通管
    理處罰條例第33條第1項第9款及違反道路交通管理事件統一
    裁罰基準表之規定，裁處罰鍰4,000 元，並依違反道路交通
    管理處罰條例63條第1 項第1款記違規點數1點，核無違誤，
    本件異議為無理由，應予駁回。
六、據上論斷，應依道路交通案件處理辦法第19條，裁定如主文
    。
如不服本裁定，應於裁定送達後5日內向本院提出抗告狀。
中　　華　　民　　國　　96　　年　　5 　　月　　15　　日
                  交通法庭法  官　楊數盈
以上正本證明與原本無異。
如不服本裁定，應於裁定送達後5 日內，向本院提出抗告狀。
                          書記官  謝國聖
中　　華　　民　　國　　96　　年　　5 　　月　　15　　日
